臺灣臺東地方法院民事簡易判決
110年度東原簡字第81號
原      告  高玉櫻
訴訟代理人  蔡勝雄律師（法扶律師）
被      告  陳鳳真
訴訟代理人  廖頌熙律師
上列當事人間請求所有權移轉登記事件，本院於民國111年2月24
日言詞辯論終結，判決如下：
    主      文
原告之訴駁回。
訴訟費用由原告負擔。
    事實及理由
一、原告主張：臺東縣○○鄉○○段000○0地號土地（下稱系爭土地
    ）原為其所有，於民國109年間賣予被告，已於109年6月1日
    移轉所有權予被告，並點交由被告占有，且兩造於109年6月
    8日補簽買賣契約（下稱系爭契約），約定被告應於110年6
    月8日給付價金餘款新臺幣（下同）15萬元，惟被告屆期仍
    未給付，經原告及訴外人即其子高文華數次催討，已發生催
    告履行效力，被告猶以沒錢拖欠不給付，雖催告時未定有相
    當期限，但距本件起訴時已逾1.5個月，則被告經過相當期
    限後仍未履約給付餘款，依民法第254條規定，以本件起訴
    狀併為解除系爭契約之意思表示，被告取得系爭土地所有權
    及占有即無法律上之原因及正當權源，依民法第179條、第2
    59條規定，提起本件訴訟等語，並聲明：被告應將系爭土地
    所有權移轉予原告，並將該土地返還原告。
二、被告則以：兩造係親戚兼鄰居，原告為其阿姨，彼此相熟相
    識，系爭土地經買賣、移轉登記及點交後，已由其花錢整地
    使用中，價金餘款15萬元於110年6月8日屆期時，曾向原告
    要求緩期，原告不置可否，亦未嚴詞拒絕，原告雖有於碰面
    時，口頭上言及「有錢早點給」等語，但未定有相當期限，
    並非定相當期限催告其履行，尚無權解約，且其於本件調解
    時已表明願意當場給付，但原告拒收等語，資為抗辯，並聲
    明：如主文第1項所示。
三、兩造不爭執事項（見本院卷第60-61頁）：
(一)被告於109年5月11日向原告買受系爭土地，並於109年6月8
    日補簽系爭契約，被告應給付原告價金45萬元，已依約定給
    付30萬元，但未依約定於110年6月8日給付餘款15萬元，屬
    可歸責於被告之給付遲延，迄原告於110年7月29日提起本件
    訴訟時，及兩造於110年10月13日在本院調解前，被告仍未
    給付餘款15萬元。
(二)被告於109年6月1日以買賣為原因，登記取得系爭土地所有
    權，並已點交占有系爭土地。
(三)被告給付遲延後，原告曾向被告催討給付價金餘款15萬元，
    但未定明給付期限。
四、本件經兩造協議簡化之爭點：原告有無取得民法第254條規
    定之解約權（見本院卷第60-61頁）？
五、本院之判斷
(一)按契約當事人之一方遲延給付者，他方當事人得定相當期限
    催告其履行，如於期限內不履行時，得解除其契約，民法第
    254條定有明文。又依民法第254條規定，債務人遲延給付時
    ，必須經債權人定相當期限催告其履行，而債務人於期限內
    仍不履行時，債權人始得解除契約。債權人為履行給付之催
    告，如未定期限，難謂與前述民法規定解除契約之要件相符
    。惟債權人催告定有期限而不相當（過短）時，若自催告後
    經過相當期間，債務人仍不履行者，基於誠實信用原則，應
    認亦已發生該條所定契約解除權【最高法院74年度第1次民
    事庭會議（一）決議意旨參照】。再民法第254條係規定，
    契約當事人之一方遲延給付者，他方當事人得定相當期限催
    告其履行，如於期限內不履行時，得解除其契約。故債務人
    遲延給付時，必須經債權人定相當期限催告其履行，而債務
    人於期限內仍不履行時，債權人始得解除契約。債權人為履
    行給付之催告，如未定期限，難謂與前述民法規定解除契約
    之要件相符，自不得依上開法條規定解除契約（最高法院10
    0年度台上字第2199號、102年度台上字第2161號、第2166號
    判決意旨參照）。
(二)查如兩造不爭執事項（一）、（三）所示，被告未依系爭契
    約按時給付價金餘款，應負給付遲延責任，原告向被告催討
    給付餘款，堪認已表明被告應依系爭契約履行價金給付義務
    ，自發生催告效力無誤，惟原告催告時既未定期限，無從促
    使被告產生若未於相當期限內履行，將受有契約上不利益之
    預期心理，與民法第254條規定透過催告督促履行契約之規
    範意旨有所扞格，參照前述說明，難謂與民法第254條規定
    要件相符，原告未因此取得解約權，自無從執之解除系爭契
    約。
六、綜上所述，原告催告被告給付價金餘款未定期限，難謂與民
    法第254條規定要件相符，尚非有權解除系爭契約，被告依
    系爭契約取得系爭土地所有權及占有，有法律上之原因，不
    生解除系爭契約後之返還不當得利或回復原狀義務。從而，
    原告依民法第179條、第259條規定，請求被告將系爭土地所
    有權移轉予原告，並將該土地返還原告，為無理由，應予駁
    回。
七、本件事證已臻明確，兩造其餘攻擊或防禦方法及所提證據，
    經審酌後認均不足以影響判決結果，不再逐一論述，附此敘
    明。
八、訴訟費用負擔之依據：民事訴訟法第78條。　　　　　　
中　　華　　民　　國　　111 　年　　3 　　月　　18　　日
                  臺東簡易庭　法  官　黃柏仁
以上正本證明與原本無異。
如對本判決不服，須於判決送達後20日之不變期間內，向本庭提
出上訴狀。（須按對造當事人之人數附繕本）
如委任律師提起上訴者，應一併繳納上訴審裁判費。
中　　華　　民　　國　　111 　年　　3 　　月　　21　　日
                              書記官  張坤校